臺灣臺中地方法院刑事判決　100年度交訴字第361號
公　訴　人　臺灣臺中地方法院檢察署檢察官
被　　　告　陳志林
上列被告因肇事逃逸罪等案件，經檢察官提起公訴（100年度偵
緝字第1141號），被告於本院準備程序中就被訴之事實為有罪之
陳述，經告知簡式審判程序之旨，並聽取當事人之意見後，本院
合議庭裁定由受命法官獨任進行簡式審判程序，判決如下：
    主    文
陳志林犯過失傷害罪，處有期徒刑參月，如易科罰金，以新臺幣
壹仟元折算壹日；又犯肇事致人傷害逃逸罪，處有期徒刑陸月，
如易科罰金，以新臺幣壹仟元折算壹日。應執行有期徒刑捌月，
如易科罰金，以新臺幣壹仟元折算壹日。
    犯罪事實
一、陳志林於民國96年9月11日上午駕駛車牌號碼VO-4728號自用
    小貨車，沿臺中縣豐原市（現改制為臺中市豐原區○○○路
    由南往北方向行駛，於同日上午7時許，行經豐原市○○路1
    88號前，本應注意汽車在同一車道行駛時，除擬超越前車外
    ，後車與前車之間應保持隨時可以煞停之距離，並應注意車
    前狀況，隨時採取必要之安全措施，而依當時天候晴、日間
    自然光線、柏油路面乾燥、無缺陷、無障礙物及視距良好等
    情形，並無不能注意之情事，竟疏未注意及此，而自後方撞
    及亦沿同路段同向行駛於前、由李沈金釵所騎乘之車牌號碼
    KBG-741號重型機車，李沈金釵因而人車倒地，受有左胸挫
    傷併左側第7、8、9肋骨骨折、右肩及左膝擦挫傷等傷害。
    詎陳志林駕駛上開動力交通工具肇事，致李沈金釵受傷後，
    竟未報警處理及對李沈金釵實施救護或為其他必要之措施，
    反而另基於肇事逃逸之犯意，逕自駕車離去。嗣經警調閱現
    場監視器畫面，因而循線查悉上情。
二、案經李沈金釵訴由臺中縣政府警察局豐原分局（現改制為臺
    中市政府警察局豐原分局）報告臺灣臺中地方法院檢察署檢
    察官偵查起訴。
    理    由
一、按除被告所犯為死刑、無期徒刑、最輕本刑為3年以上有期
    徒刑之罪或高等法院管轄第一審案件者外，於法院行準備程
    序進行中，被告先就被訴事實為有罪之陳述時，審判長得告
    知被告簡式審判程序之旨，並聽取當事人、代理人、辯護人
    及輔佐人之意見後，裁定進行簡式審判程序；且受命法官行
    準備程序，與法院或審判長有同一之權限；又簡式審判程序
    之證據調查，不受刑事訴訟法第159條第1項、第161條之2、
    第161條之3、第163條之1及第164條至第170條規定之限制，
    此刑事訴訟法第273條之1第1項、第279條第2項前段、第273
    條之2分別定有明文。查被告上開所犯為死刑、無期徒刑、
    最輕本刑為3年以上有期徒刑以外之罪，且非屬高等法院管
    轄第一審之案件，經本院合議庭裁定由受命法官行準備程序
    時，被告就被訴事實為有罪之陳述後，復經本院合議庭裁定
    由受命法官獨任行簡式審判程序，是其證據之調查，自不受
    刑事訴訟法第159條第1項、第161條之2、第161條之3、第16
    3條之1及第164條至第170條規定之限制，合先敘明。
二、訊據被告陳志林對於上開犯罪事實坦承不諱，核與證人即告
    訴人李沈金釵於警詢及偵查中證述情節相符，並有車號查詢
    汽車車籍資料、道路交通事故現場圖、道路交通事故調查報
    告表(一)、(二)、道路交通事故初步分析研判表、衛生署豐原醫
    院診斷證明書各1份及照片6張附卷可稽，足徵被告之任意性
    自白確與事實相符。按汽車在同一車道行駛時，除擬超越前
    車外，後車與前車之間應保持隨時可以煞停之距離；又汽車
    行駛時，駕駛人應注意車前狀況及兩車併行之間隔，並隨時
    採取必要之安全措施，道路交通安全規則第94條第1項、第3
    項分別訂有明文，被告既為汽車駕駛人，自應遵守上開規定
    ，且依被告肇事當時天候晴、日間自然光線、柏油路面乾燥
    、無缺陷、無障礙物及視距良好等情形（前揭道路交通事故
    調查報告表(一)可參），並無不能注意情事，被告駕駛自用小
    貨車行經上開地點，竟疏未注意及此，仍貿然行駛而肇事，
    造成告訴人受有犯罪事實欄所示傷害，被告之駕駛行為應有
    過失，且告訴人之傷害與被告之過失行為間，顯具相當因果
    關係，至為灼然。再按汽車駕駛人駕駛汽車肇事致人受傷或
    死亡，應即採取救護或其他必要措施，並向警察機關報告，
    不得駛離或逃逸，道路交通管理處罰條例第62條第1項定有
    明文。又因道路交通事故之發生，常非於己之鄰親家里，時
    有告救不能情事，乃科以肇事者須即採取救護或其他必要措
    施，並應向警察機關報告之法定義務，以防因就醫延誤致生
    無謂傷亡，並俾得通知傷亡者家屬到場，以明責任，是凡肇
    事人於行車肇事致人受傷或死亡，未即採取救護或其他必要
    措施，並向警察機關報告，即駕車逃逸者，均應依該規定處
    罰，至其嗣後是否受刑事訴追及已否與被害人達成民事和解
    ，賠償損失，對其應受處罰乙節，並不生影響。職是之故，
    汽車駕駛人駕駛汽車肇事，不論其責任之歸屬為何，即有義
    務留在肇事現場，採取救護或其他必要措施，並向警察機關
    報告，以維護他人之生命與其他用路人之交通安全。其立法
    目的，既係促使駕駛人於肇事致死傷後，能對被害人即時救
    護，報告警察機關，以減少死傷，是該罪之成立祇以行為人
    有駕駛動力交通工具肇事，致人死傷而逃逸之事實為已足，
    至行為人之肇事有否過失，則非所問（最高法院92年度臺上
    字第4468號刑事判決參照）。本件被告駕駛車輛撞及告訴人
    騎乘之機車致告訴人人、車倒地，而機車倒地時，機車騎士
    身體撞擊地面及與地面摩擦，因防護力不足，極易成傷，此
    為一般人所周知，而本件被告既知告訴人在遭其撞及後人車
    倒地，應對告訴人當場受有傷害已有認識，其竟未採取救護
    或其他必要措施，並向警察機關報告，即逕行駕車離去，其
    肇事逃逸已甚灼然。綜上所述，本件事證明確，被告過失傷
    害及肇事逃逸之犯行，均堪認定，應予依法論科。
三、核被告所為，係犯刑法第284條第1項前段之過失傷害罪及刑
    法第185條之4之肇事致人傷害逃逸罪。被告所犯上開2罪間
    ，犯意各別，行為互殊，應予分論併罰。爰審酌被告於本案
    肇事之過失程度、告訴人所受傷害及被告於駕車肇事造成告
    訴人受傷倒地後，未呼叫救護車，亦未留在現場協助救護傷
    患，隨即駕車逃逸，罔顧告訴人之生命安全，行為殊不可取
    ，兼衡被告之素行、國中畢業之教育程度、家庭經濟狀況勉
    持及其犯後坦承犯行，然尚未與告訴人人達成民事和解之態
    度等一切情狀，分別量處如主文所示之刑及均諭知易科罰金
    之折算標準，並定其應執行之刑及諭知易科罰金之折算標準
    ，以示懲儆。
據上論斷，應依刑事訴訟法第273條之1第1項、第299條第1項前
段，刑法第185條之4、第284條第1項前段、第41條第1項前段、
第8項、第51條第5款，刑法施行法第1條之1，判決如主文。
本案經檢察官林明誼到庭執行職務。
中    華    民    國    100    年  10    月    27    日
                  刑事第十八庭  法  官  尚安雅
以上正本證明與原本無異。
如不服本判決應於收受送達後10日內向本院提出上訴書狀，並應
敘述具體理由；其未敘述上訴理由者，應於上訴期間屆滿後20日
內向本院補提理由書（均須按他造當事人之人數附繕本）「切勿
逕送上級法院」。
                                書記官   張宏清
中    華    民    國    100    年  10    月    27    日
附錄本案論罪科刑法條全文：
中華民國刑法第185條之4
（肇事遺棄罪）
駕駛動力交通工具肇事，致人死傷而逃逸者，處 6 月以上 5 年
以下有期徒刑。
中華民國刑法第284條
（過失傷害罪）
因過失傷害人者，處 6 月以下有期徒刑、拘役或 5 百元以下罰
金，致重傷者，處 1 年以下有期徒刑、拘役或 5 百元以下罰金
。
從事業務之人，因業務上之過失傷害人者，處 1 年以下有期徒
刑、拘役或 1 千元以下罰金，致重傷者，處 3 年以下有期徒刑
、拘役或 2 千元以下罰金。